【裁判字號】    97,消債更,622
【裁判日期】    980317
【裁判案由】    更生事件
【裁判全文】
臺灣臺南地方法院民事裁定           97年度消債更字第622號
債  務  人  甲○○
                      號
                      2樓之3.
上列當事人聲請消費者債務清理事件，本院裁定如下：
    主  文
債務人甲○○自民國九十八年三月十七日十七時起開始更生程序
。
    理  由
一、按債務人不能清償債務或有不能清償之虞者，得依本條例所
    定更生或清算程序，清理其債務。債務人無擔保或無優先權
    之債務總額未逾新臺幣一千二百萬元者，於法院裁定開始清
    算程序或宣告破產前，得向法院聲請更生。債務人與金融機
    構協商成立者，不得聲請更生或清算，但因不可歸責於己之
    事由，致履行顯有重大困難者，不在此限。本條例施行前，
    債務人依金融主管機關協調成立之中華民國銀行公會會員辦
    理消費金融案件無擔保債務協商機制與金融機構成立之協商
    ，準用前項之規定。消費者債務清理條例第3條、第42條第1
    項及第151條第5項、第6項分別定有明文。次按法院開始更
    生程序之裁定，應載明其年、月、日、時，並即時發生效力
    ，同條例第45條第1項亦有明文規定。
二、本件債務人主張：債務人甲○○目前開計程車為業，每月營
    業額收入新台幣（下同）約29,000元，扣除油費、計程車租
    金，每月收入27,900元，負債總額為3,592,733元，均為
    無擔保或無優先權之債務，名下並無任何財產，負債顯然超
    過資產甚多，已達不能清償債務或有不能清償之虞之程度。
    債務人雖曾於民國95年8月3日依照中華民國銀行公會會員辦
    理消費金融案件無擔保債務協商機制與各債權銀行成立協商
    ，約定分80期，按月支付44,909元，至全部清償為止。然債
    務人目前每月營業收入僅27,900元，扣除本人之基本生活費
    用後，已所剩無幾，造成無法正常依約繳納協商金額而有不
    可歸責於債務人之事由，致履行之前與各債權銀行成立協商
    顯有重大困難。債務人僅係一般消費者，並未從事營業，復
    未經法院裁定開始清算程序或宣告破產，爰向本院聲請更生
    等語。
三、債務人甲○○主張其目前每月薪資收入約27,900元，負債總
    額為3,592,733元，均為無擔保或無優先權之債務，名下並
    無其他財產。債務人曾於消費者債務清理條例施行前，與各
    債權銀行就無擔保債務成立協商，約定每月償還44,909 元
    ，共分80期。債務人現以開計程車為業，然平均每月營業額
    未超過20萬元，業據提出債權人清冊、債務人清冊、債務人
    之財產及收入狀況說明書、協議書、無擔保債務還款計畫、
    戶籍謄本、財團法人金融聯合徵信中心當事人查詢個人資料
    （信用報告）回覆書、財政部臺灣省國稅局、95年、96年度
    綜合所得稅各類所得資料清單、財政部臺灣省國稅財產歸屬
    資料清單、勞工保險局被保險人投保資料查詢、汽車租賃契
    約、行車執照、協商不成立通知書等為證，並經本院依職權
    調取勞保局電子閘門查詢作業被保險人投保資料查詢、稅務
    電子閘門財產所得調件明細表、法務部健保資訊連結作業查
    明，堪認債務人確已達不能清償債務或有不能清償之虞之程
    度。
四、按債務人對於金融機構因消費借貸、自用住宅借款、信用卡
    或現金卡契約而負債務，在聲請更生或清算前，應提出債權
    人清冊，以書面向最大債權金融機構請求協商債務清償方案
    ，並表明共同協商之意旨。債務人與金融機構協商成立者，
    不得聲請更生或清算。但因不可歸責於己之事由，致履行顯
    有重大困難者，不在此限，消費者債務清理條例第151條第1
    、5項定有明文。債務人甲○○雖曾於消費者債務清理條例
    施行前，與各債權銀行就無擔保債務成立協商，約定每月償
    還44,909元，共分80期，然債務人每月收入僅約27,900元，
    而台灣省98年每月每人最低生活費係9,829元，有內政部歷
    年最低生活費公告1份在卷可稽，則債務人每月所得之計程
    車營業收入扣除其最低生活費9,829元後，已不足支付其之
    前與各債權銀行就無擔保債務成立協商所約定每月應償還之
    44,909元，更遑論撫養其高齡之母親。債務人主張其係因不
    可歸責於己之事由，致履行上開協議顯有重大困難，堪予採
    信。
五、綜上所述，債務人僅係從事小規模營業活動之自然人，其已
    達不能清償債務或有不能清償之虞之程度，其中無擔保或無
    優先權之債務，在1200萬元以下，之前雖與各債權銀行達成
    協議，但因不可歸責於己之事由，致履行上開協議顯有重大
    困難，且未經法院裁定開始清算程序或宣告破產，又查無消
    費者債務清理條例第6條第3項、第8條或第46條各款所定駁
    回更生聲請之事由存在，則債務人聲請更生，應屬有據，爰
    裁定如主文。
中    華    民    國    98    年    3     月    17    日
              民事第二庭    法      官  張麗娟
上為正本係照原本作成。
本件不得抗告。
中    華    民    國    98    年    3     月    17    日
                            書  記  官  楊宗倫


司法院資訊處製作；財團法人民間司法改革基金會備份。
